【裁判字號】    97,訴,904
【裁判日期】    970331
【裁判案由】    毒品危害防制條例
【裁判全文】
臺灣板橋地方法院刑事判決               97年度訴字第904號
公  訴  人  臺灣板橋地方法院檢察署檢察官
被      告  甲○○
                    （現於臺灣臺北監獄士林分監執行中）
上列被告因違反毒品危害防制條例案件，經檢察官提起公訴（97
年度毒偵字第238 號），被告於準備程序進行中就被訴事實為有
罪之陳述，本院告知被告簡式審判程序之旨，並聽取當事人之意
見後，合議庭裁定由受命法官獨任進行簡式審判程序，本院判決
如下：
    主  文
甲○○施用第一級毒品，累犯，處有期徒刑壹年貳月。
    事實及理由
一、犯罪事實：
(一)甲○○前因施用第一級毒品案件，經臺灣士林地方法院於民
    國89年3 月3 日以88年度毒聲字第2660號裁定送觀察勒戒後
    ，認有繼續施用毒品之傾向，再經同法院於89年4 月7 日以
    89年度毒聲字第796 號裁定令入戒治處所施以強制戒治1 年
    ，嗣因戒治成效經評估為合格，復由同法院於89年10月25日
    以89年度毒聲字第1992號裁定停止戒治，所餘期間交付保護
    管束，而於89年11月6 日停止戒治出所，所餘戒治期間付保
    護管束，復經同法院於90年2 月26日以90年度毒聲字第244
    號裁定撤銷停止戒治，並於91年1 月15日再入監執行強制戒
    治，而於91年6 月24日執行完畢，經臺灣士林地方法院檢察
    署檢察官於91年8 月5 日以91年度戒毒偵字第78號為不起訴
    處分確定；又因施用第一級毒品案件，經臺灣士林地方法院
    於91年12月6 日以91年度毒聲字第1327號裁定令入戒治處所
    施以強制戒治，於92年2 月18日入監執行強制戒治，並於93
    年1 月9 日因毒品危害防制條例修正釋放出所。而上開施用
    毒品罪刑，經臺灣士林地方法院檢察署提起公訴，經臺灣士
    林地方法院於92年4 月15日以92年度訴字第4 號判決判處有
    期徒刑8 月，於92年5 月15日確定，於93年8 月31日縮短刑
    期執行完畢。再因施用第一級毒品案件，經臺灣士林地方法
    院於94年6 月6 日以94年度訴字第194 號判決判處有期徒刑
    9 月，於94年7 月15日確定，甫於95年5 月18日縮短刑期執
    行徒刑完畢（於本案構成累犯）
(二)詎甲○○仍不知悔改，於上開強制戒治執行完畢釋放後5 年
    內，另基於施用第一級毒品之犯意，於96年10月29日19時許
    ，在臺北市○○街89巷15號5 樓之13住處，以將第一級毒品
    海洛因置入注射針筒加水稀釋後，再用注射針筒施打於身體
    手臂之方式，施用第一級毒品海洛因乙次。嗣於翌（30）日
    12時50分許，在臺北市○○區○○街、民族西路口，因另涉
    竊盜案件為警查獲，經甲○○於同日17時30分許，自願帶同
    警方前往其位於臺北市○○區○○街110 巷3 號5 樓之居處
    實施搜索，並經警採集其尿液送驗後，結果呈嗎啡類陽性反
    應，始獲悉上情。
(三)案經臺北市政府警察局大同分局報告臺灣板橋地方法院檢察
    署檢察官偵查起訴，經合議庭裁定以簡式審判程序審理。
二、證據：
(一)被告甲○○於警詢及本院審理時之自白。
(二)臺灣尖端先進生技醫藥股份有限公司出具之濫用藥物檢驗報
    告及臺北市政府警察局偵辦毒品案件尿液檢體委驗單各乙紙
    。
三、按海洛因係毒品危害防制條例第2 條第2 項第1 款所明定之
    第一級毒品，不得非法持有、施用。查被告甲○○前因施用
    第一級毒品案件，經臺灣士林地方法院於89年3 月3 日以88
    年度毒聲字第2660號裁定送觀察勒戒後，認有繼續施用毒品
    之傾向，再經同法院於89年4 月7 日以89年度毒聲字第796
    號裁定令入戒治處所施以強制戒治1 年，嗣因戒治成效經評
    估為合格，復由同法院於89年10月25日以89年度毒聲字第19
    92號裁定停止戒治，所餘期間交付保護管束，而於89年11月
    6 日停止戒治出所，所餘戒治期間付保護管束，復經同法院
    於90年2 月26日以90年度毒聲字第244 號裁定撤銷停止戒治
    ，並於91年1 月15日再入監執行強制戒治，而於91年6 月24
    日執行完畢，經臺灣士林地方法院檢察署檢察官於91年8 月
    5 日以91年度戒毒偵字第78號為不起訴處分確定；又因施用
    第一級毒品案件，經臺灣士林地方法院於91年12月6 日以91
    年度毒聲字第1327號裁定令入戒治處所施以強制戒治，於92
    年2 月18日入監執行強制戒治，並於93年1 月9 日因毒品危
    害防制條例修正釋放出所。而上開施用毒品罪刑，經臺灣士
    林地方法院檢察署提起公訴，經臺灣士林地方法院於92年4
    月15日以92年度訴字第4 號判決判處有期徒刑8 月，於92年
    5 月15日確定，於93年8 月31日縮短刑期執行完畢。再因施
    用第一級毒品案件，經臺灣士林地方法院於94年6 月6 日以
    94年度訴字第194 號判決判處有期徒刑9 月，於94年7 月15
    日確定，甫於95年5 月18日縮短刑期執行徒刑完畢乙節，有
    臺灣高等法院被告前案紀錄表1 份附卷可稽。
四、又按92年7 月9 日新修正之毒品危害防制條例刪除二犯及三
    犯之規定，一改修法前繁雜之處遇程序，僅將施用毒品者簡
    化區分為初犯、再犯，並認施用毒品者係屬病患性犯人，以
    觀察、勒戒戒除其身癮，並以強制戒治去除其心癮。經觀察
    、勒戒或強制戒治執行完畢釋放後，若係5 年後再犯該條例
    第10條施用毒品罪者，與同條例第20條第1 項、第2 項關於
    「初犯」之處理方式相同，檢察官應先聲請法院裁定令被告
    入勒戒處所觀察、勒戒，並視有無繼續施用毒品傾向，決定
    應予釋放、為不起訴之處分，或應聲請法院裁定令入勒戒處
    所強制戒治；若係5 年內「再犯」同條例第10條施用毒品罪
    者，依同條例第23條第2 項規定，檢察官則應依法追訴。觀
    諸該條例第20條第3 項之修正理由：「觀察、勒戒或強制戒
    治5 年後再犯者，顯見前所實施之觀察、勒戒或強制戒治已
    足以遮斷其施用毒品之癮，為期自新及協助其戒除毒癮，對
    此5 年後再犯者，爰明定仍適用初犯之規定，先經觀察、勒
    戒、強制戒治之程序」及同條例第23條第2 項之修正理由：
    「為配合簡化施用毒品犯之刑事處遇程序，並鑑於經觀察、
    勒戒或強制戒治執行完畢釋放後5 年內再犯者，其再犯率甚
    高，原據以實施之觀察、勒戒及強制戒治既已無法收其實效
    ，自應施以刑事處遇」，顯然如施用毒品者係前經觀察、勒
    戒或強制戒治等治療程序執行完畢5 年後，始再施用毒品之
    「初犯」，因前所執行之觀察、勒戒或強制戒治已足收戒除
    毒癮之效，自應重新執行觀察、勒戒或強制戒治等治療程序
    ，並於治療程序執行完畢後，由檢察官為不起訴處分，毋庸
    對之追訴處罰；反之，在「再犯」之情形，因其先前所為治
    療程序顯未能收戒斷毒癮之效，且考量施用毒品者之再犯率
    偏高，乃簡化其刑事處遇程序，而逕予追訴處罰，不再施以
    治療程序。參酌上開立法理由，修正毒品危害防制條例就施
    用毒品者，祇於「初犯」及「5 年後再犯」二種情形，有其
    追訴條件之限制，即須於初犯經觀察、勒戒或強制戒治釋放
    後，5 年內均無施用毒品之行為，始能認其前所實施之觀察
    、勒戒或強制戒治已足遮斷毒癮，而得於5 年後再犯時，再
    予適用初犯之規定，重行觀察、勒戒等程序。倘5 年內已經
    再犯，被依法追訴處罰，縱其第三次（或第三次以上）施用
    毒品之時間在初犯釋放5 年以後，即與「5 年後再犯」之情
    形有別，且因已於「5 年內再犯」，顯見其再犯率甚高，原
    實施觀察、勒戒或強制戒治，已無法收其實效，而無5 年戒
    斷期之存在，自無再經觀察、勒戒及強制戒治之必要，應由
    檢察官逕行起訴，始符新法修正之本旨（最高法院95年度台
    非字第59號判決、同院95年度台非字第65號判決可資參照）
    。查本件被告甲○○前因施用第一級毒品案件，經臺灣士林
    地方法院裁定送觀察勒戒後，認有繼續施用毒品之傾向，再
    經同法院裁定令入戒治處所施以強制戒治1 年，嗣因戒治成
    效經評估為合格，復由同法院裁定停止戒治，所餘期間交付
    保護管束，而於89年11月6 日停止戒治出所，所餘戒治期間
    付保護管束，復經同法院裁定撤銷停止戒治，並於91年1 月
    15日再入監執行強制戒治，而於91年6 月24日執行完畢，經
    臺灣士林地方法院檢察署檢察官以91年度戒毒偵字第78號為
    不起訴處分確定；又於91年間因施用第一級毒品案件，經臺
    灣士林地方法院號裁定令入戒治處所施以強制戒治，於92年
    2 月18日入監執行強制戒治，並於93年1 月9 日因毒品危害
    防制條例修正釋放出所。而上開施用毒品罪刑，經臺灣士林
    地方法院於92年4 月15日以92年度訴字第4 號判決判處有期
    徒刑8 月，於92年5 月15日確定，於93年8 月31日縮短刑期
    執行完畢。再因施用第一級毒品案件，經臺灣士林地方法院
    於94年6 月6 日以94年度訴字第194 號判決判處有期徒刑9
    月，於94年7 月15日確定，甫於95年5 月18日縮短刑期執行
    徒刑完畢業如前述，則被告既曾於觀察、勒戒釋放後5 年內
    再犯施用毒品案件，並經判刑確定，揆諸上開說明，被告甲
    ○○於96年10月29日犯本件施用第一級毒品之行為，自與毒
    品危害防制條例第20條第3 項所規定「5 年後再犯」之情形
    不合，檢察官提起本件公訴，於法尚無不合，合先敘明。
五、核被告甲○○所為，係犯毒品危害防制條例第10條第1 項之
    施用第一級毒品罪。又被告施用第一級毒品前、後之持有第
    一級毒品犯行，為其施用之高度行為所吸收，不另論罪。又
    被告有事實及理由欄一（一）所載之犯罪、科刑暨刑之執行
    完畢紀錄（詳前開臺灣高等法院被告前案紀錄表），其於有
    期徒刑之執行完畢後5 年內，故意再犯本件有期徒刑以上之
    罪，為累犯，應依刑法第47條第1 項規定，加重其刑。爰審
    酌被告曾經觀察、勒戒、強制戒治後，應知所惕勵，當知悉
    施用毒品之危害及其違法性，且已有施用毒品前科，詎其仍
    因自制力薄弱，並漠視法令禁制，而再犯本案，顯不知悛悔
    ，應嚴予非難，兼衡被告於犯後即能坦承犯行，而其施用毒
    品行為於本質上係屬自我戕害行為，反社會性之程度應屬較
    低等一切情狀，量處如主文所示之刑，以資懲儆。
六、應依刑事訴訟法第299 條第1 項前段、第273 條之1 第1 項
    、第310 條之2 、第454 條第1 項，毒品危害防制條例第10
    條第1 項，刑法第11條前段、第47條第1 項，判決如主文。
本案經檢察官吳宗光到庭執行職務。
中    華    民    國    97    年    3     月    31    日
                  刑事第十七庭  法  官  鄭燕璘
以上正本證明與原本無異。
如不服本判決，應於判決送達後10日內，向本院提出上訴書狀敘
明上訴理由（應附繕本），上訴於臺灣高等法院。
中    華    民    國    97    年    3     月    31    日
                                書記官  陳筱惠
附錄本案論罪科刑法條全文：
毒品危害防制條例第10條：
施用第一級毒品者，處6月以上5年以下有期徒刑。
施用第二級毒品者，處3年以下有期徒刑。


司法院資訊處製作；財團法人民間司法改革基金會備份。
